【裁判字號】    99,聲,161
【裁判日期】    990126
【裁判案由】    聲請停止羈押
【裁判全文】
臺灣桃園地方法院刑事裁定               99年度聲字第161號
聲  請  人
即  被  告  甲○○
選任辯護人  吳恩篤律師
上列被告因違反槍砲彈藥刀械管制條例等案件，聲請停止羈押，
本院裁定如下：
    主  文
聲請駁回。
    理  由
一、查本件被告甲○○因違反槍砲彈藥刀械管制條例等案件，前
    經檢察官起訴，經本院訊問後，認其涉犯槍砲彈藥刀械管制
    條例第8 條第1 項之未經許可販賣具殺傷力改造手槍罪、毒
    品危害防制條例第4 條第3 項販賣第三級毒品罪等罪嫌重大
    ，所犯屬最輕本刑5 年以上有期徒刑之重罪，並有羈押之必
    要，依刑事訴訟法第101 條第1 項第3 款規定，於民國98年
    10月2 日裁定羈押，嗣經延長羈押2月在案。
二、聲請意旨略以：聲請人因違反槍砲、毒品等案，於警詢、偵
    訊均坦認不諱，也供述販槍之人及毒品來源，並無推諉，全
    力配合調查，法院不能僅依第101 條第1 項各款情形，不問
    有無羈押之必要，不能羈押被告作為便利調查蒐集證據之手
    段，如果被告並無逃亡或使案情晦暗之危險，即欠缺羈押之
    必要性，請求准予具保云云。
三、按法律規定羈押被告之要件，須基於維持刑事司法權之有效
    行使之重大公益要求，並符比例原則，方得為之。且無罪推
    定原則除禁止對未經有罪判決確定之被告執行刑罰，亦禁止
    僅憑犯罪嫌疑即施予被告類似刑罰之措施，倘以重大犯罪嫌
    疑為羈押之唯一條件，即可能違背無罪推定原則。基於憲法
    保障人民身體自由之意旨，被告犯刑事訴訟法第101 條第1
    項第3 款所示之罪，嫌疑重大者，且有相當理由足認其有逃
    亡、湮滅、偽造、變造證據或勾串共犯、證人之虞，亦無不
    得羈押之情形，法院斟酌能否以命該被告具保、責付或限制
    住居等侵害較小之手段代替羈押後，仍認非予羈押，顯難進
    行追訴、審判或執行者，方得羈押，始符憲法第8 條保障人
    民身體自由及第16條保障人民訴訟權之意旨。是被告縱然符
    合上揭第3 款之羈押事由，法官仍須就犯罪嫌疑是否重大、
    有無羈押必要、有無不得羈押情形予以審酌，非謂一符合該
    條款規定之羈押事由，即得予羈押，業經司法院釋字第665
    號解釋釋明在案在案。上揭所稱「相當理由」，與同條項第
    1 款、第2 款法文內之「有事實足認有…之虞」（學理上解
    釋為充分理由）尚屬有間，其條件相當寬鬆。良以重罪常伴
    有逃亡、滅證之高度可能，係趨吉避凶、脫免刑責、不甘受
    罰之基本人性，倘一般正常之人，依其合理判斷，可認為該
    犯重罪嫌疑重大之人具有逃亡或滅證之相當或然率存在，即
    已該當「相當理由」之認定標準，不以達到充分可信或確定
    程度為必要。以量化喻，若依客觀、正常之社會通念，認為
    其人已有超過百分之五十之逃亡、滅證之可能性者，當具有
    相當理由認為其有逃亡、滅證之虞。此與前2 款必須有百分
    之八十以上，始足認有該情之虞者，自有程度之差別。再其
    認定，固不得憑空臆測，但不以絕對客觀之具體事實為限，
    若有某些跡象或情況作為證據，即無不可。至相關之事實或
    跡象、情況，鑑於此非屬實體審判之核心事項，自以自由證
    明為已足，並不排斥傳聞證據，斯不待言，最高法院98年度
    台抗字第668 號裁定參照。
四、經查，被告涉犯販賣具有殺傷力改造手槍罪、販賣第三級毒
    品罪等罪嫌，雖被告於本院準備程序、審理時矢口否認有販
    毒、販槍犯行云云（見本院98年10月19日準備程序筆錄第10
    頁、98年12月10日、99年1 月7 日及99年1 月14日審判筆錄
    ），然上開犯罪事實，除據被告供承渠確有介紹許家瑋以4
    萬元價格販賣楊鼎仁改造手槍及6 發子彈等部分犯情，復有
    證人楊鼎仁所述該次槍枝交易時，被告在場、錢4 萬元亦交
    予被告等節（見本院98年10月19日準備程序筆錄第6 頁、99
    年1 月14日審判筆錄），及證人許晉嘉、許家瑋證述在卷可
    稽；又該槍嗣經楊鼎仁持以擊發犯案（即本件起訴書犯罪事
    實欄編號十三所載犯行），顯具殺傷力之事實，亦有證人楊
    鼎仁、被害人宗青華等人證述，並有槍彈鑑定書、槍枝擊發
    現場毀損情形照片等在卷足按；另其所涉於98年3 月中旬、
    下旬、4 月、5 月間先後4 次販賣愷他命犯行，亦有證人即
    購毒之許家瑋證述、及被告所持用之電話通訊監察譯文在卷
    足徵；堪認被告涉犯販賣槍枝罪、販賣毒品罪嫌確屬重大。
    而販賣改造手槍罪、販賣第三級毒品罪均屬最輕本刑5 年以
    上有期徒刑之重罪，有刑事訴訟法第101 條第1 項第3 款之
    情形，衡諸被告同時涉犯販賣槍枝罪、販賣毒品罪，且其中
    販賣第三級毒品罪數更高達4 罪，復對於重要犯罪情節多所
    推託避究，則被告逃匿以規避審判程序進行及刑罰執行之可
    能性甚高，仍有相當理由認有逃亡之虞，若命被告具保、責
    付或限制住居等侵害較小之手段，均不足以確保審判或執行
    程序之順利進行，依本案訴訟進度，仍有繼續羈押被告之必
    要。再參諸被告所涉嫌販賣具殺傷力槍枝，嚴重危害社會治
    安，又販賣第三級毒品竟達4 罪，助長毒品氾濫，損害社會
    安全及國人健康甚鉅，權衡國家刑事司法權之有效行使、社
    會秩序及公共利益、被告人身自由之私益及防禦權受限制之
    程度，認對被告維持羈押處分尚屬適當、必要，合乎比例原
    則，並無違反前揭大法官會議解釋意旨。被告矢口否認犯罪
    ，並無聲請狀指坦認不諱之情事，又所辯已供出毒品來源乙
    詞，是否確實及與本案關連性如何均待調查，既屬本案實體
    上應予判斷之問題，核非法院裁定是否羈押之審查要件。此
    外，卷內復查無刑事訴訟法第11 4條所定之情形，則原羈押
    原因既仍然存在，且有繼續羈押之必要，被告聲請停止羈押
    云云，自難准許，應予駁回。
五、依刑事訴訟法第220條，裁定如主文。
中    華    民    國    99    年    1    月     26    日
                  刑事第九庭  審判長  法  官  吳為平
                                      法  官  林玉蕙
                                      法  官  蘇琬能
以上正本證明與原本無異。
如不服本裁定，應於裁定送達後5 日內向本院提出抗告狀。
                                      書記官  何伊羚
中    華    民    國    99    年    1     月    26    日

司法院資訊處製作；財團法人民間司法改革基金會備份。
